臺灣高等法院民事判決　　　　　　　　　96年度家上字第49號
　　上　訴　人　丙○○
　　訴訟代理人　王東山律師
　　複　代理人　李美寬律師
　　　　　　　　林孝甄律師
　　被 上訴 人　乙○○
上列當事人間請求離婚等事件，上訴人對於中華民國95年12月21
日台灣板橋地方法院95年度婚字第1500號第一審判決提起上訴，
本院於96年7月31日言詞辯論終結，判決如下：
    主  文
原判決關於命上訴人給付被上訴人新台幣伍拾萬元暨訴訟費用之
裁判除確定部分外廢棄。
上開廢棄部分，被上訴人在第一審之訴駁回。
第一、二審訴訟費用除確定部分外由被上訴人負擔。
    事實及理由
一、本件被上訴人主張略以：其於婚前經營3家連鎖便當店，兩
    造結婚後，上訴人不工作，亦未負擔家計，家庭生活開銷均
    賴被上訴人經營便當店維持，上訴人非但不體恤被上訴人工
    作辛勞，反而對被上訴人施暴及不准被上訴人休息，造成被
    上訴人精神莫大痛苦，甚曾因此燒炭自殺。上訴人於民國（
    下同）91年7月間自行搬離兩造蘆洲民族路住所，並拿走被
    上訴人貴重物品及出言威脅被上訴人。被上訴人嗣並罹患憂
    鬱症，原經營之便當店亦因兩造婚姻問題而結束營業，被上
    訴人自已受有精神上損害。又被上訴人係因長期外送便當始
    與多家賭博性電玩店工作人員熟識，其並無沉迷電玩之情，
    亦從未叫上訴人「滾出去」或恐嚇上訴人，其就兩造離婚並
    無過失。爰依民法第1056條第2項規定請求上訴人給付被上
    訴人精神慰撫金新台幣（下同）50萬元等語。於原審聲明：
    (一)准被上訴人與上訴人離婚。(二)上訴人應給付被上訴人50萬
    元（原審判決被上訴人勝訴，上訴人僅就50萬元精神慰撫金
    部分不服提起上訴，離婚部分即歸於確定）。爰答辯聲明：
    (一)上訴駁回。(二)訴訟費用由上訴人負擔。
二、上訴人則以：其並未對被上訴人施暴及不准被上訴人休息，
    被上訴人係於兩造分居4年後始罹患憂鬱症，自與上訴人無
    關。按被上訴人個性強硬，凡事均欲立於主導地位，甚於91
    年3、4月間未詢問上訴人意見即前往醫院墮胎，並連續10日
    未回兩造住處，被上訴人此行為已對兩造婚姻產生極大傷害
    。又被上訴人沉迷賭博性電玩，兩造常因此發生爭執，上訴
    人於91年3、4月間阻止被上訴人外出玩賭博性電玩，兩造拉
    扯時被上訴人不慎摔倒，嗣即借題要求上訴人搬離兩造住所
    ，上訴人始因此離家。再者，被上訴人於95年開始不斷打電
    話予上訴人家人表示要修理上訴人，並曾找人在上訴人住處
    樓下大聲恐嚇，及傳發詛咒性簡訊，且被上訴人於兩造婚姻
    尚存續時即與他人交往，均足見被上訴人對於兩造婚姻無法
    維持之情為有過失，被上訴人自不得請求精神慰撫金等語，
    資為抗辯。爰上訴聲明：(一)原判決關於命上訴人應給付被上
    訴人50萬元之部分廢棄。(二)廢棄部分，被上訴人在第一審之
    訴駁回。(三)訴訟費用由被上訴人負擔。
三、兩造不爭執之事實：兩造原有之婚姻關係經原審95年度婚字
    第1500號判准離婚後，上訴人雖經上訴，但嗣後則撤回上訴
    ，此部分已經確定。
四、本件爭執要點為被上訴人對於離婚之原因是否無過失，茲就
    兩造爭點分述如下：
  (一)按「夫妻之一方，因判決離婚而受有損害者，得向有過失之
    他方請求賠償。前項情形，雖非財產上之損害，受害人亦得
    請求賠償相當之金額，但以受害人無過失者為限。」民法第
    1056條第1項、第2項定有明文。則夫妻之一方雖然獲法院判
    准離婚，仍須對於離婚之原因無過失，始可請求非財產之損
    害賠償。
  (二)查上訴人於婚姻關係存續中，對被上訴人施暴，並自91年4
    月起更無故離家未歸，雖有較被上訴人更重之可歸責原因；
    但查，證人甲○○證述：「（被上訴人有無介紹你去玩賭博
    性電玩？）是的」、「兩造還在一起時，我有跟他們說手癢
    想玩電玩，被上訴人就打電話給電玩店，我去（之後）電玩
    店就幫我開門」等語（見本院卷第38頁筆錄），衡情該賭博
    電玩店僅因被上訴人之電話通知即為甲○○開門，足徵被上
    訴人與該電玩店相當熟悉，被上訴人雖稱係因為送便當與該
    電玩店熟識，但並未舉證證明，則上訴人主張被上訴人有玩
    賭博性電玩乙節，非全屬無稽。另證人彭武金證述：「（上
    訴人何時離開蘆洲民族路住所？）日期我記不起來，只知道
    91年他們吵架，被上訴人打電話給我，我與我太太去，去時
    我兒子（指上訴人）說被上訴人沒有拆除（前）男朋友的東
    西，被上訴人有叫我兒子滾出去」、「是第2天（搬離蘆洲
    的家），我叫我女兒彭玉鳳開車去把東西載回來」等語（見
    本院卷第39頁筆錄），此部分復為被上訴人自承「自行主動
    先搬離蘆洲民族路住所，而被告（指上訴人）約於91年7月
    份通知其妹彭玉鳳開車幫其行李搬離」等語（見本院卷第65
    頁筆錄），足上訴人離家未歸造成兩造婚姻不協因而離婚，
    上訴人並非主動離家。末查，上訴人遭被上訴人趕出蘆洲民
    族路之住所後，被上訴人仍與上訴人之妹彭玉鳳電話聯繫，
    業經證人彭玉鳳證述：「談他們以前的事，他（指被上訴人
    ）說要再婚，對方家長要他提出離婚證書，最後1次打電話
    給我說要修理我哥哥（指上訴人）」「當時是說要修理他，
    沒說要告他」等語（見本院卷第40頁筆錄），被上訴人亦坦
    承有與證人彭玉鳳通電話，並稱「我有跟證人說要告上訴人
    修理到死」云云（見本院卷第40頁筆錄），則兩造因而產生
    勃谿，被上訴人對於兩造婚姻無法維持乙節，自存有過失。
    因之，被上訴人謂伊對兩造婚姻無法維持未有過失云云，自
    非可採，則被上訴人對於兩造婚姻無法維持乙節仍有過失，
    是被上訴人請求因離婚之非財產上損害賠償，尚不應予准許
    。
五、綜上所述，上訴人抗辯尚屬可信，被上訴人主張為不足採，
    被上訴人依據民法第1056條第2項規定之法律關係請求上訴
    人給付50萬元之非財產損害賠償，為無理由，不應准許。原
    審判命上訴人給付，自有未洽。上訴意旨指摘原判決此部分
    不當，求予廢棄改判，為有理由，應由本院予以廢棄改判。
六、據上論結，本件上訴為有理由，依民事訴訟法第450條、第
    78條，判決如主文。
中　　華　　民　　國　　96　　年　　8 　　月　　14　　日
                    民事第十三庭
                        審判長法　官  黃嘉烈
  　　　　　　　　　　　　　　法　官  許文章
  　　　　　　　　　　　　　　法　官  李媛媛
正本係照原本作成。
不得上訴。
中　　華　　民　　國　　96　　年　　8 　　月　　15　　日
　　　　　　　　　　　　　　　書記官  李明昇
